【裁判字號】    89,重訴,52
【裁判日期】    890911
【裁判案由】    返還墊款
【裁判全文】
臺灣臺南地方法院民事判決                          八十九年度重訴字第五二號
    原      告    戊○○○
    訴訟代理人    侯清治律師
                  蔡信泰律師
    被      告    乙 ○ ○  .
                  己○○○  住.
                  丁 ○ ○  .
                  丙 ○ ○  .
    右四人共同
    訴訟代理人    庚 ○ ○  .
    被      告    甲 ○ ○  .
                            .
    右五位被告共
    同訴訟代理人  黃紹文律師
                  黃溫信律師
                  徐美玉律師
右當事人間請求返還墊款事件，本院判決如左：
    主      文
被告甲○○應給付原告新台幣佰萬元，及自民國八十九年四月六日起至清償日止，
按年息百分之五計算之利息。
原告其餘之訴駁回。
訴訟費用由被告甲○○負擔五分之一，餘由原告負擔。
本判決原告勝訴部分於原告以新台幣壹佰萬元為被告甲○○供擔保後，得假執行；但
被告甲○○如於假執行程序實施前，以新台幣佰萬元為原告預供擔保，得免為假執
行。
原告其餘假執行之聲請駁回。
    事      實
甲、原告方面：
一、聲明：
  （一）被告乙○○、丙○○各應給付原告新台幣（下同）參佰陸拾參萬陸仟捌佰壹
        拾參元，被告己○○○、丁○○各應給付原告貳佰肆拾貳萬肆仟伍佰肆拾貳
        元，被告甲○○應給付原告參佰捌拾萬元，及均自起訴狀繕本送達最後收受
        繕本之被告之翌日起至清償日止，按年息百分之五計算之利息。
  （二）前項請求原告願供擔保請准宣告假執行。
二、陳述：
  （一）查原告與被繼承人沈炎於民國（下同）三十九年三月十日結婚，婚後生有乙○○、己○○○、丁○○、沈文堅、丙○○、沈永芳、甲○○等七人，不幸
        沈炎於八十五年三月廿八日死亡，遺留有(一)台南縣新營市○○段七九九地號
        ，面積四七五三平方公尺(二)同段九二四地號，面積五０平方公尺(三)同段八五
        四－一地號，面積五七０平方公尺(四)同段三九０地號，面積一二五六平方公
        尺，持分為廿二分之一(五)同段九二四－六地號，面積二八八平方公尺(六)同段
        九二四－七地號，面積一００一平方公尺(七)同段九二四－八地號，面積二四
        一六平方公尺(八)同段一二一一地號，面積一九二．０七平方公尺(九)同段八五
        四－四地號，面積五三五平方公尺(十)同市鎮四一五－二地號，面積一一
        三五平方公尺(十一)同段四二七地號，面積二三三六平公公尺(十二)門牌號碼：新營
        市○○街十號房屋，面積四七．三０平方公尺等土地十一筆，房屋二棟之不
        動產，已由被繼承人之配偶即原告與子女共同繼承。
  （二）原告委託訴外人黃俊榮於八十五年六月二日向國稅局辦理申報遺產稅，並經
        國稅局核定應繳二千八百二十四萬五千二百九十八元，因繼承人無法全數繳
        納現金，乃將新營段九二四地號、八五四－一地號、三九０地號（持分為廿
        二分之一部分）、九二四－六地號等四筆土地之價額共計八百三十二萬九千
        九百二十七元作為抵繳部份遺產稅金，其餘一千九百九十一萬五千三百七十
        一元，分十二期（自八十七年二月九日起至八十八年九月廿五日）繳納，原
        告為如期繳納遺產稅，不得已向台南縣新營市農會貸款一千五百萬元作為支
        付，惟該貸款必須償還，原告曾向被告請求均攤部份遺產稅金，但遭拒絕。
  （三）被繼承人之遺產，除地目係田、旱、道等六筆土地不計入遺產總額之財產外
        ，新營段一二一一地號、土地價額五千三百五十一萬零五百二十元，及同段
        八五四－四地號、土地價額八百零二萬五千元，共計六千一百五十三萬五千
        五百二十元，依繼承人分得一二一一地號、八五四－四地號土地之持分比例
        計算，各繼承人應分擔之遺產稅金為原告一百七十三萬一千八百十六元，長
        子沈文堅四百三十二萬九千零二十元、次子沈永芳一百七十三萬一千八百十
        六元、長女沈素貞三百六十三萬六千八百十三元、次女己○○○二百四十二
        萬四千五百四十二元、三女丁○○二百四十二萬四千五百四十二元、四女丙○○三百六十三萬六千八百十三元，而五女甲○○無持分，即無庸分擔。
  （四）又被告甲○○持被繼承人之土地向訴外人沈源全設定抵押借款二百九十萬元
        ，因該筆土地經債權人沈源全聲請法院查封拍賣，原告為使該筆土地不遭拍
        賣，於八十八年三月廿五日與沈源全達成協議，代被告甲○○清償債務及利
        息計三百萬元，並於八十八年五月十八日在台南縣新營市農會以匯款方式將
        二百三十萬元匯入沈美樺之華南商業銀行華江分行帳戶及七十萬元匯入洪幸
        勳之台北國際商業銀行板橋忠孝分行帳戶（上述帳戶係沈源全指定）；又被
        告甲○○於八十一年間持其夫吳建賢所經營荃裕工業股份有限公司使用台灣
        中小企業銀行化成分行支票，面額八十萬元乙紙向原告調現，以上金額共計
        三百八十萬元，被告甲○○迄今均未清償。
  （五）綜上，原告代被告等人繳納遺產稅金、代還債務、出借款項，向被告催討均
        無效果，為此依民法第三百十二條、第四百七十四條之規定提起本訴，請求
        如聲明所示。
  （六）對於被告答辯之陳述：
        (1)被繼承人沈炎於生前向台南區中小企業銀行設定抵押借款三千五百萬元，
          分別交予借款保証人徐天海一千二百萬元、李金火二千三百萬元等二人保
          管，並非被告所認為被繼承人之遺留現金，況且該現金屬於借款，仍然要
          向銀行清償，原告已分別於八十五年十二月十七日清償二千三百萬元，八
          十六年十一月廿四日清償一千二百萬元，其間繳交利息廿一次，共計三百
          六十一萬零二百七十三元，原告為被繼承人沈炎清償貸款，連本帶利共計
          清償三千八百六十一萬零二百七十三元，根本無多餘款繳納遺產稅金，原
          告為如期繳納遺產稅金，始於八十八年五月七日向台南縣新營市農會貸款
          一千五百萬元作為支應，致每月承擔利息十一萬元左右，使生活陷入困境
          ，原告曾請求被告分攤遺產稅金但遭被告拒絕。
        (2)又查國稅局核定應納之遺產稅後，於八十六年九月五日又將被繼承人沈炎
          生前向台南區中小企業銀行借款三千五百萬元亦列為遺產，而依違反遺產
          及贈與稅法第一條之規定，處分繼承人應再繳遺產稅五百零二萬五千七百
          一十一元，原告已於八十八年一月廿七日及同年五月七日向新營市農會繳
          交最後五期遺產稅及利息，計九百四十三萬四千三百四十七元，另外追補
          遺產稅五百零二萬五千七百一十一元仍由原告向銀行貸款以分期付款方式
          （自八十八年十一月十五日起分十二期，每期間隔二月為繳納期限）繳交
          遺產稅。
        (3)簽訂分割繼承契約書時，原告質問被告所列現金四千四百一十五萬零四百
          五十二元在何處？由誰保管？但被告未陳明，以不耽擱律師之時間為由要
          原告簽名，原告不知有詐而簽名，若原告果真持有該鉅額現金，何必再向
          新營市農會貸款一千五百萬元作為繳交遺產稅金？又何必向國稅局分期繳
          納遺產稅？原告對被告吵著要分產，又不負擔稅金，深感痛心，尤其被告
          藉原告申報遺產稅時，以法律規定被繼承人為直系血親卑親屬者每人得自
          遺產總額中扣除四百萬元欺騙原告，致原告申報錯誤，足証被告不知反哺
          還要原告背負鉅額債務。
三、證據：提出戶籍謄本六件、土地登記謄本十一件、遺產稅申報書影本三件、遺產
    稅繳款書影本十二件、協議書影本一件、支票影本一件、台南區中小企業銀行放
    款帳戶影本一件、原告向新營農會貸款一千五百萬元明細表影本一件、國稅局處
    分書影本一件、八十五年度遺產稅繳款書影本二件、國稅局台南縣分局函及罰鍰
    繳款書影本各一件、新營市農會匯款申請書影本二件為證。
乙、被告方面：
一、聲明：
  （一）原告之訴及假執行之聲請均駁回。
  （二）如受不利之判決，願供擔保請准宣告免予假執行。
二、陳述：
  （一）本件兩造之被繼承人沈炎死亡後，全體繼承人即兩造及訴外人即被告同胞兄
        弟沈文堅、沈永芳於八十七年六月五日在訴外人何旭芩律師之見證下，就遺
        產之繼承簽立「分割繼承契約書」，依第一項暨第四項之記載，全體繼承人
        已協議，遺產中新營市○○段九二四號、九二四－六號、三九０號、八五四
        －一號等四筆土地由訴外人沈永芳繼承取得後全數抵繳遺產稅，遺產中現金
        有四千四百一十五萬零四百五十二元，扣除銀行貸款及利息後，由被告甲○○取得五十萬元外，悉由原告取得用以繳納遺產稅。如此約定乃因當初簽訂
        分割協議書時，立約人之間已達成約定，即被告等人所分得者較應繼分為少
        ，除甲○○取得五十萬元外，被告等人僅繼承分割取得新營段一二一一號土
        地，其餘之遺產土地則歸原告及被告之兄弟所繼承，而所有之遺產稅則由原
        告負責繳納，故其餘現金部份均由原告取得，在此條件下被告等人乃退讓分
        得較少之遺產。且由證人陳亮光於八十九年五月八日於鈞院審理時證稱：「
        被繼承人死亡前有貸款三千五百萬元，存在他人處，被國稅局查到，所以要
        交遺產稅，原告希望能趕快與銀行解約，還清此筆債務，所以約定這四千多
        萬元的現金由原告處理，繳完貸款後另給甲○○五十萬元，其餘繳納遺產稅
        ，甲○○分五十萬元是是因為新營段一二一一號土地甲○○沒有分得。四筆
        土地現金用來繳交遺產稅還不夠，原告有說不夠的部份如他的兒女無法負擔
        ，他願先負擔，但原告也沒有表示他會跟被告要墊款部份」等語，亦足證當
        初辦理分割協議時，確有提及遺產稅原告要繳納，故乃將現金之部份均交由
        原告處理，否則被告焉有在未達成遺產稅由原告負責繳納之協議情況下，即
        大步退讓之理，蓋依民法繼承之規定，子女有相同之繼承權及應繼分，被告
        等人於分割協議約定中願意退讓，並非基於民間習慣，而係立約時大家已有
        共識約定，由原告負責繳納遺產稅，故在此情況之下，被告等人乃同意放棄
        其他財產之繼承，而只分得一二一一號土地。是本件繼承事件全體繼承人所
        應繳納之遺產稅即應由原告及訴外人沈永芳二人負責完納，原告繳納本件繼
        承事件依法所應繳納之遺產稅，乃係履行上開「分割繼承契約書」所定原告
        之給付義務，被告乙○○、己○○○、丁○○、丙○○當無攤還原告之義務
        。
  （二）又依原告所述，本件繼承事件全體繼承人所應繳納之遺產稅額，扣除以土地
        價額抵繳部分外，計以現金繳納一千九百九十一萬五千三百七十一元，而原
        告依上開「分割繼承契約書」之約定，較其他繼承人多分得現金計達四千多
        萬元，繳納一千九百九十一萬五千三百七十一元之遺產稅後，原告仍有多達
        二千多萬元之額外利益，則上開「分割繼承契約書」此項有關遺產稅負擔之
        約定自屬公平合理。
  （三）再原告否認分割繼承契約書第四項所載之現金四千四百一十五萬零四百五十
        二元存在，並稱向銀行借款三千五百萬元係分別交付予保證人徐天海一千二
        百萬元，李金火二千三百萬元等二人保管，並非係被繼承人遺留之現金，且
        原告並未有該鉅額現金，否則原告何必再向新營農會貸款一千五百萬元作為
        繳交遺產稅金等語，惟查：分割繼承契約書第四條業已明白載明有上開現金
        之被繼承遺產，且於八十六年六月二十四日之財政部臺灣省南區國稅局遺產
        稅核定通知書上，即已載明上開現金，上開款項之保管運用，原告均知之甚
        明，所有關於遺產之申報亦均係由原告及被告等人之兄弟處理，原告所稱被
        告藉原告申報遺產稅時，以法律規定被繼承人為直系血親卑親屬者每人得自
        遺產總額扣除四百萬元欺騙原告，致原告申報錯誤，亦屬子虛烏有。且被告
        等人因早嫁他人而離開娘家，若非國稅局之核定，被告等人均無由知悉有上
        開現金之存在，原告反稱伊並不知有上開現金，亦不知何人保管，與事實並
        不相符。又依原告所提之證物，僅能證明三千五百萬元之款項係交徐天海二
        人保管，但實際上於被告之父親死亡後，上開款項係原告在決定支配運用，
        且據被告等人事後了解，上開款項原借出之目的即係在做為繳納遺產稅之準
        備，對此被告等人均不知情。再依原告所提出之證物，該三千五百萬元於八
        十六年十一月二十四日即已清償完畢，而分割協議書係在八十七年六月五日
        簽定，當時係爭借款即已清償完畢，故可見系爭現金均係要用於繳納遺產稅
        ，並均由原告負責處理，又原告於八十八年五月七日向農會借款一千五百萬
        元，乃係原告個人之管理財產行為，且當時遺產均已分割登記（八十八年四
        月八日）完畢，原告主張其係借款繳納遺產稅顯與事實不符，亦與被告並無
        關聯，原告據此主張被告有給付代墊之遺產稅之義務顯難憑採。
  （四）再本件原告主張應繳之稅款為二千八百二十四萬五千二百九十八元，部份遺
        產稅乃係以遺產中之新營段九二四地號八五四之一地號、三九０地號（持分
        為二十二分之一部分）、九二四之六地號等四筆土地之價格作為抵繳部份遺
        產稅金，但查原告主張抵繳之金額共計為八百三十二萬九千九百二十七元，
        惟實際上上開土地抵繳之金額應為一千三百三十五萬五千六百三十八元，加
        以扣除後應餘一千四百八十九萬零二百六十元，又依前項所述，現金部份除
        給付被告甲○○五十萬元外，均由原告取得，合計尚有四千三百六十五萬零
        四百五十元，原告繳納遺產稅足足有餘，即令再扣除銀行貸款三千五百萬元
        ，原告仍尚多餘八百六十五萬零四百五十二元可用以繳付遺產稅，扣除後僅
        不足六百二十三萬九千八百零八元，原告竟主張其代墊一千九百九十一萬五
        千三百七十一元，顯與事實不符。雖原告又主張因漏報現金被查獲補繳五百
        零二萬五千七百七十一元，並被課罰鍰一倍，其中五百零二萬五千七百七十
        一元部份，另以土地抵押中，故認四筆抵繳稅款之土地款應扣除五百零二萬
        五千七百七十一元，故可扣抵之金額僅有八百三十二萬九千九百二十七元。
        但查抵押設定，僅係提供擔保，原告並未有實際支出，則如何能請求被告返
        還該墊款，且提供國稅局設定抵押者係沈永芳所有之新營段九二四之七地號
        土地，並非原告之土地或財產，則原告主張其有請求權顯無所據，且本件被
        告均係出嫁之女兒，父親過世後，相關之辦理繼承事宜，均係由原告辦理，
        其故意漏報現金，造成查核補稅及罰緩，應由原告自行負責。
  （五）又本件繼承之比例，原告係主張按新營段一二一一地號、及八五四之四地號
        土地之繼承比例計算，但事實上，被繼承之遺產並不只上開二筆土地，另包
        含同段七九九地號、四一五之二地號、四二七地號、九二四之七地號、九二
        四之八地號等五筆土地及門牌標示新營市○○街十號房屋及新營市○○路一
        一七號房屋各一棟，上開分割繼承之遺產總金額為一億一千二百六十九萬一
        千六百八十四元。再據以換算被告乙○○、丙○○繼承之一千一百二十三萬
        七千二百零九元，佔分割遺產總值之萬分之九九七，而被告己○○○、丁○○繼承之遺產金額為七百四十九萬一千四百七十二元，約占分割遺產總值之
        萬分之六六四，故原告主張應分擔之遺產稅比例，亦顯然與事實不符。
  （六）再原告為被告甲○○代償三百萬元借款一節，因原告已提出付款之證明，故
        被告甲○○對此部份不予爭執。然原告主張被告甲○○有於八十一年間持夫
        吳建賢所經營之荃裕工業股份有限公司簽發之臺灣中小企業銀行化成分行，
        面額八十萬元之支票向原告調現，對此被告甲○○否認之，亦未曾收受原告
        交付之八十萬元。
三、證據：提出分割繼承契約書影本一件、台南縣新營市○○段九二四之七地號土地
    登記謄本影本一件、財政部台灣省南區國稅局台南縣分局函影本及遺產稅核定通
    知書影本各一件為證，並聲請傳訊證人陳亮光。
丙、本院依職權訊問證人沈源全。
    理      由
一、原告起訴主張：原告與被繼承人沈炎原為夫妻，婚後生有沈文堅、沈永芳及被告
    等子女共七人，沈炎死亡後遺有土地十一筆及房屋二棟之不動產，已由原告與子
    女共同繼承，而所應繳納之遺產稅經國稅局核定為二千八百二十四萬五千二百九
    十八元，因繼承人無法全數繳納現金，乃將遺產中之四筆土地之價額共計八百三
    十二萬九千九百二十七元作為抵繳部份遺產稅金，其餘一千九百九十一萬五千三
    百七十一元，分十二期繳納，原告為如期繳納遺產稅，不得已向台南縣新營市農
    會貸款一千八百萬元作為支付，經向被告請求均攤部份遺產稅金，但遭拒絕。查
    被繼承人之遺產，除地目係田、旱、道等六筆土地不計入遺產總額之財產外，其
    餘依繼承人分得土地之持分比例計算，被告等人應分擔之遺產稅為乙○○及丙○○各三百六十三萬六千八百十三元、己○○○及丁○○各二百四十二萬四千五百
    四十二元，而被告甲○○無持分，即無庸分擔。然被告甲○○曾持被繼承人之土
    地向訴外人沈源全設定抵押借款二百九十萬元，經沈源全聲請法院查封拍賣，原
    告為該筆土地不遭拍賣，乃與沈源全達成協議，代被告甲○○清償債務及利息計
    三百萬元，另被告甲○○於八十一年間持其夫吳建賢所經營荃裕工業股份有限公
    司使用台灣中小企業銀行化成分行支票，面額八十萬元乙紙向原告調現，以上金
    額共計三百八十萬元，被告甲○○迄今均未清償，原告為此爰依民法第三百十二
    條、第四百七十四條之規定提起本訴，請求如聲明所示。
二、被告則以：被繼承人沈炎死亡後，全體繼承人曾簽立「分割繼承契約書」，約定
    遺產中之四筆土地由訴外人沈永芳繼承取得後全數抵繳遺產稅，另現金有四千四
    百一十五萬零四百五十二元，扣除銀行貸款及利息後，由被告甲○○取得五十萬
    元外，悉由原告取得用以繳納遺產稅，因遺產稅由原告負責繳納，在此條件下被
    告等人乃退讓分得較少之遺產，故原告繳納遺產稅乃係履行「分割繼承契約書」
    所定原告之給付義務，被告乙○○、己○○○、丁○○、丙○○當無攤還原告之
    義務。又財政部臺灣省南區國稅局遺產稅核定通知書上，亦已載明四千四百一十
    五萬零四百五十二元該筆現金，上開款項之保管運用，原告知之甚明，所有關於
    遺產之申報亦均係由原告及被告等人之兄弟處理，被告等人因早嫁他人而離開娘
    家，若非國稅局之核定，被告等人均無由知悉有上開現金之存在，原告反稱其不
    知有上開現金，亦不知何人保管，與事實並不相符，再依原告所提之證物，僅能
    證明三千五百萬元之款項係交徐天海二人保管，且該筆借款於簽定分割協議書即
    已清償完畢，故可見系爭四千餘萬元現金均係要用於繳納遺產稅，並均由原告負
    責處理，原告雖向農會借款一千五百萬元，然此乃原告個人之管理財產行為，且
    當時遺產均已分割登記完畢，原告主張其係借款繳納遺產稅顯與事實不符，亦與
    被告並無關聯，原告據此主張被告有給付代墊之遺產稅之義務顯難憑採。再本件
    部分遺產稅乃係以遺產中之四筆土地之價格抵繳，實際上該四筆土地抵繳之金額
    應為一千三百三十五萬五千六百三十八元，扣除後應係不足一千四百八十九萬零
    二百六十元，而四千餘萬元現金遺產部分除給付被告甲○○五十萬元外，均由原
    告取得，即令再扣除銀行貸款三千五百萬元，原告仍尚多餘八百六十五萬零四百
    五十二元可用以繳付遺產稅，扣除後僅不足六百二十三萬九千八百零八元，故原
    告主張其代墊之金額與事實不符，且本件辦理繼承事宜，均係由原告辦理，其故
    意漏報現金，造成查核補稅及罰緩，應由原告自行負責，又原告主張應分擔之遺
    產稅比例並不正確，而係應將全部遺產均列入計算始為合理。末查被告甲○○對
    於原告為其代償三百萬元借款乙節不爭執，然否認有於八十一年間持支票向原告
    調現八十萬元，且被告甲○○亦從未收受原告交付之八十萬元等語，資為抗辯。
三、按就債之履行有利害關係之第三人為清償者，得按其限度就債權人之權利，以自
    己之名義，代位行使，但不得有害於債權人之利益，民法第三百十二條固定有明
    文，惟納稅義務人繳納遺產稅，為公法上義務，與債之發生係基於私法關係者不
    同，因此，本件原告主張代被告乙○○、己○○○、丁○○、丙○○繳納遺產稅
    ，並非屬民法上代為債之清償，自不能依法第三百十二條之規定主張代位國庫請
    求納稅義務人即被告乙○○、己○○○、丁○○、丙○○償還，原告依上揭規定
    ，請求被告乙○○、己○○○、丁○○、丙○○返還代繳稅款，即為無理由，應
    予駁回。
四、又原告主張被告甲○○曾持被繼承人沈炎之土地向訴外人沈源全設定抵押借款二
    百九十萬元，因該筆土地經債權人沈源全聲請法院查封拍賣，原告為使該筆土地
    不遭拍賣，於八十八年三月廿五日與沈源全達成協議，代被告甲○○清償債務及
    利息計三百萬元，並於八十八年五月十八日在台南縣新營市農會以匯款方式將二
    百三十萬元匯入沈美樺之華南商業銀行華江分行帳戶及七十萬元匯入洪幸勳之台
    北國際商業銀行板橋忠孝分行帳戶等沈源全指定之帳戶之事實，業據原告提出協
    議書影本一件、新營市農會匯款申請書影本二件為證，並經證人沈源全證述綦詳
    （詳見八十九年五月二十二日言詞辯論筆錄），且為被告甲○○所不爭執，是原
    告主張此部分之事實堪信為真實，其依民法第三百十二條之規定，訴請被告甲○○給付其所代償之三百萬元，自屬有據。
五、再按稱消費借貸者，謂當事人約定，一方移轉金錢或其他代替物之所有權於他方
    ，而他方以種類、品質、數量相同之物返還之契約，民法第四百七十四條定有明
    文，故消費借貸契約之成立生效，除有金錢或其他代替物所有權移轉及交付行為
    外，尚必須雙方意思表示合致，並約定返還同種類品質、數量之物始足當之，尚
    難逕以單純物之交付之事實，逕認雙方有消費借貸關係。次按當事人主張有利於
    己之事實者，就其事實有舉證之責任，民事訴訟法第二百七十七條定有明文。又
    民事訴訟如係由原告主張權利者，應先由原告負舉證之責，若原告先不能舉證，
    以證實自己主張之事實為真實，則被告就其抗辯事實即令不能舉證，或其所舉證
    據尚有疵累，亦應駁回原告之請求，最高法院十七年上字第九一七號判例著有明
    文；再按支票為文義證券及無因證券，支票上之權利，依其文義而發生，與其基
    礎之原因關係各自獨立，尚不能憑支票以證明其基礎原因關係（最高法院七十二
    年度台上字第一三五二號判決參照）；又票據為無因證券，票據債權人就其取得
    票據之原因，固不負證明之責任，惟執票人既主張票據係發票人向伊借款而簽發
    交付，以為清償方法，發票人復抗辯其未收受借款，消費借貸並未成立，則就借
    款之已交付事實，即應由執票人負舉證責任（七十三年度第一次民事庭會議決議
    (  二)參照）。查本件原告主張被告甲○○於八十一年間持發票人為荃裕工業股
    份有限公司、付款人為台灣中小企業銀行化成分行、發票日為八十一年八月二十
    日、面額為八十萬元之支票一紙向原告調現等情，業據被告甲○○否認，揆諸前
    開說明，自應由原告就其與被告甲○○間有消費借貸關係存在負舉證責任，原告
    就此雖提出前開支票影本一紙為證，而該支票之發票人荃裕工業股份有限公司之
    負責人吳建賢固為被告甲○○之夫，惟究難據此即認定系爭支票為被告甲○○所
    持以交付原告，縱使支票係被告甲○○交付予原告，亦難遽認被告甲○○交付支
    票之原因係基於與原告間之消費借貸關係，原告復未能提出其他證據證明與被告
    甲○○間確有消費借貸關係存在，其主張自難採信，不應准許。
六、本件事證已臻明確，兩造其餘攻擊防禦方法及舉證，於判決結果不生影響，爰不
    予一一論列，併予敘明。
七、從而，原告依民法第三百十二條之規定，請求被告甲○○給付三百萬元，及自起
    訴狀繕本送達最後收受繕本之被告之翌日即八十九年四月六日起至清償日止，按
    年息百分之五計算之利息，為有理由，應予准許，逾此部分之請求，為無理由，
    應予駁回。
八、原告勝訴部分，原告與被告甲○○分別陳明願供擔保為准、免為假執行之宣告，
    經核於法均無不合，爰分別酌定相當擔保金額准許之，至於原告敗訴部分，其假
    執行之聲請已失所附麗，應予駁回。
九、據上論結，本件原告之訴為一部有理由，一部無理由，應依民事訴訟法第七十九
    條但書、第八十五條第三項、第三百九十條第二項、第三百九十二條，判決如主
    文。
中    華    民    國      八十九      年      九      月      十一      日
                                  臺灣臺南地方法院民事第三庭
~B法      官  葉惠玲
右為正本係照原本作成
如對本判決上訴，須於判決送達後廿日內向本院提出上訴狀
中    華    民    國      八十九      年      九      月      十一      日
~B法院書記官  李珍瑩


司法院資訊處製作；財團法人民間司法改革基金會備份。
